【裁判字號】    97,交聲,1983
【裁判日期】    980227
【裁判案由】    違反道路交通管理處罰條例聲明異議
【裁判全文】
臺灣桃園地方法院交通事件裁定        97年度交聲字第1983號
原處分機關  交通部公路總局新竹區監理所桃園監理站
異  議  人
即受處分人  甲○○
上列異議人即受處分人因違反道路交通管理處罰條例案件，對於
原處分機關於民國九十七年十二月十四日以桃監裁罰字第五二－
Ｄ00000000號違反道路交通管理事件裁決書所為之處分
，聲明異議，本院裁定如下：
    主  文
異議駁回。
    理  由
一、原處分意旨略以：本件異議人即受處分人甲○○於民國九十
    六年九月二十二日晚間六時五十五分許，駕駛車牌號碼６０
    ５６—ＤＺ號自用小客車，行經桃園縣大園鄉○○路在臺四
    線三公里五百公尺處，因其車身超越停止線而有「不遵守道
    路交通標線之指示」之違規，經以科學儀器採證後，桃園縣
    政府警察交通隊警員乃掣制桃警交相字第Ｄ0000000
    0號通知單予以逕行舉發，嗣因異議人未於應到案日期（九
    十六年十一月二十七日）前至原處分機關聽候裁決，原處分
    機關遂於九十七年十二月十四日以桃監裁罰字第五二－Ｄ0
    0000000號裁決書，以異議人違反道路交通管理處罰
    條例第六十條第二項第三款、及違反道路交通管理事件統一
    裁罰基準及處理細則第四十三、四十四、六十七條之規定，
    裁處罰鍰新臺幣（下同）一千八百元等語。
二、聲明異議意旨略以：當時交通號誌突然變成紅燈，伊在煞車
    後，仍有部分車頭駛越標線。但有同樣情況，交通警察巡邏
    經過看到都未舉發處罰，爰依法聲明異議等語。
三、按汽車駕駛人，駕駛汽車有下列情形之一，而本章各條無處
    罰之規定者，處新臺幣九百元以上一千八百元以下罰鍰：三
    不遵守道路交通標誌、標線、號誌之指示，道路交通管理處
    罰條例第六十條第二項第三款定有明文。
四、本件異議人即受處分人甲○○固不否認有於上揭時、地駕駛
    車牌號碼６０５６—ＤＺ號自用小客車，行經桃園縣大園鄉
    ○○路之臺四線三公里五百公尺標示處，有車身超越停止線
    之事實，然以前詞置辯。經查：
  (一)按停止線，用以指示行駛車輛停止之界線，車輛停止時，其
    前懸部分不得伸越該線。車輛面對圓形紅燈表示禁止通行，
    不得超越停止線或進入路口，道路交通標誌標線號誌設置規
    則第一百七十條第一項、第二百零六條第五款第一目分別定
    有明文。依卷附桃園縣政府警察局交通隊提出之本件採證照
    片二幀顯示：於行車管制燈號為紅燈時，車牌號碼６０５６
    —ＤＺ號紅色自用小客車之車身前半部分確已超越停止線等
    情，且為異議人所不否認，是異議人所駕上開車輛面對紅燈
    號誌超越停止線，而有駕駛汽車不遵守交通標線之違規已堪
    認定。
  (二)異議人雖辯稱：該處號誌突然轉換為紅燈，其剎車後，仍有
    部分車頭駛越標線一詞置辯，然按行車管制燈號之變換，紅
    、黃、綠三色燈號方式係依綠燈、黃燈、紅燈之方式依序循
    環運轉，而圓形黃燈用以警告車輛駕駛人及行人，表示紅色
    燈號即將顯示，屆時將失去通行路權，此觀諸道路交通標誌
    標線號誌設置規則第二百十二條第一款、第二百零六條第四
    款之規定即明。經查：觀諸卷附上開舉證照片，可知本件異
    議人違規處所所設置之行車管制燈號，為紅、黃、綠三色燈
    號一情無誤，可知該處號誌應係依照綠燈、黃燈、紅燈之順
    序變換，是異議人駕駛上開車輛行駛於違規路段時，於該路
    段號誌轉換為紅燈號誌之前，必先顯示用以提醒駕駛人減速
    慢行之黃色燈號，而異議人見該圓形黃燈號誌，應可隨時減
    緩其行車速度，並將所駕駛之車輛停止於停止線前之充裕時
    間，異議人實無可能行至該路段，未顯示警示之黃色燈號，
    反突遇紅色號誌，致其無任何反應期間而有臨時剎車之舉措
    ，是異議人前開所辯，顯與管制號誌之變換規則相異，難以
    採信。
  (三)至異議人另以：有同樣情況，交通警察巡邏經過看到都未舉
    發處罰云云。惟按行政行為，非有正當理由，不得為差別待
    遇，行政程序法第六條定有明文，此即行政法上之平等原則
    。然行政機關若怠於行使權限，致使人民因個案違法狀態未
    排除而獲得利益時，該利益並非法律所應保護之利益，因此
    其他人民不能要求行政機關比照該違法案例授予利益，亦即
    人民不得主張「不法之平等」（最高行政法院九十二年度判
    字第二七五號判決可資參照）。基此，縱異議人前開所言屬
    實，而執行警員竟未予以舉發，本係屬另一問題，顯與異議
    人本件交通違規一事無涉，尚不得僅憑以另有他人違規而未
    予舉發一情據此主張不法之平等，是異議人此部分辯解，洵
    難資為對於異議人有利之認定。
  (四)綜上，異議人於上開時、地，有汽車駕駛人不遵守交通標線
    之事實，堪予認定，是原舉發機關依法舉發並無違誤之處，
    而原處分機關以援引上開規定裁處罰鍰一千八百元，並無不
    當。從而，本件異議為無理由，應予駁回。
五、據上論斷，應依道路交通管理處罰條例第八十七條第二項、
    道路交通案件處理辦法第十九條，裁定如主文。
中    華    民    國    98    年    2     月    27    日
                      臺灣桃園地方法院交通法庭
                            法  官  陳可薇
以上正本證明與原本無異。
如不服本裁定，應於裁定送達後5 日內向本院提出抗告狀。
                            書記官  賴佩霞
中    華    民    國    98    年    3     月    3     日


司法院資訊處製作；財團法人民間司法改革基金會備份。
